臺灣雲林地方法院民事簡易判決
110年度簡字第65號
原      告  中國信託產物保險股份有限公司

法定代理人  侯自維  
訴訟代理人  周品言  
被      告  李秋池  

上列當事人間請求損害賠償事件，本院於民國110年5月11日言詞
辯論終結，判決如下：
    主      文
一、被告應給付原告新臺幣壹佰貳拾萬肆仟零伍拾柒元，及自民
    國一一○年二月五日起至清償日止，按週年利率百分之五計
    算之利息。
二、原告其餘之訴駁回。
三、訴訟費用新臺幣貳萬零捌佰玖拾玖元由被告負擔十分之六，
    餘由原告負擔。
四、本判決原告勝訴部分得假執行。
    事實及理由
一、原告主張：被告於民國108年2月10日下午3時16分許駕駛車
    牌號碼000-0000號自用大貨車（下稱系爭大貨車），行經雲
    林縣○○鎮○地里○00○路000000號燈桿前路口，因左方車未禮
    讓右方車先行，及無照駕駛，致撞擊由訴外人林宏益騎乘之
    車牌號碼000-000號普通重型機車，造成林宏益受有顱骨骨
    折、腦出血、腹壁挫傷、骨盆骨折大量內出血、左胸壁挫傷
    大量血胸、伴出血性休克等傷害（下稱系爭車禍），林宏益
    嗣因體腔破裂骨折出血導致出血性休克死亡。系爭大貨車曾
    由訴外人菜老大農產行向原告投保強制汽車責任保險，系爭
    車禍發生時尚在保險期間內，原告經訴外人即林宏益之繼承
    人林一生、王淑品書面通知，並經查證屬實後，已依強制汽
    車責任保險法之規定給付林一生、王淑品醫療費用新臺幣（
    下同）6,761元及死亡給付200萬元，總計2,006,761元。被
    告因無照駕駛致發生系爭車禍，依強制汽車責任保險法第29
    條第1項第5款規定，原告得於給付理賠金之範圍內向被告請
    求賠償，並聲明：被告應給付原告2,006,761元，及自起訴
    狀繕本送達被告之翌日起至清償日止，按週年利率百分之五
    計算之遲延利息。
二、被告則辯以：我是想賠錢，但就是借不到錢等語，並聲明：
    原告之訴駁回。
三、兩造不爭執之事實及本件之爭點：
　㈠兩造不爭執之事實：
　　⒈兩造就本院108年度虎交簡字第172號刑事簡易判決所認定
      之犯罪事實不爭執。
　　⒉被告與林宏益均應就系爭車禍之發生負過失責任，被告應
      負主要肇事責任，林宏益負次要肇事責任。
　　⒊系爭車禍發生時，被告駕照已被註銷。
　　⒋被告因系爭車禍犯過失致死罪，被判處有期徒刑6月確定。
　　⒌被告與林一生、王淑品於108年3月27日在雲林縣虎尾鎮調
      解委員會成立調解，調解內容為：⑴被告願意賠償林一生
      醫療費、殯葬費、精神慰撫金及車輛損壞修復費等共計15
      0萬元（不含強制險），已於108年3月27日給付完畢，並
      經林一生驗收確認無誤。⑵被告願意賠償王淑品醫療費、
      殯葬費、精神慰撫金及車輛損壞修復費等共計150萬元（
      不含強制險），已於108年3月27日給付完畢，並經王淑品
      驗收確認無誤。⑶被告車輛損壞自行負擔。⑷兩造（指被告
      與林一生、王淑品）均願意放棄其餘民事請求權；林一生
      、王淑品均同意不再追究被告之刑事責任。
　　⒍原告已賠付林一生1,003,381元、王淑品1,003,380元。
　㈡本件之爭點：
　　⒈被告與林宏益之過失比例為何？　
　　⒉原告依據強制汽車責任保險法第29條第1項第5款之規定，
    請求被告賠償2,006,761元，是否有理由？
四、本院之判斷：
  ㈠原告主張之前開事實，已據原告提出天主教若瑟醫院財團法
    人若瑟醫院（下稱若瑟醫院）108年2月21日診斷證明書、國
    立臺灣大學醫學院附設醫院雲林分院（下稱臺大醫院雲林分
    院）108年2月21日診斷證明書、臺灣雲林地方檢察署相驗屍
    體證明書、雲林縣警察局虎尾分局道路交通事故當事人登記
    聯單、道路交通事故現場圖、汽車險理賠計算書、強制汽車
    責任保險請求給付申請書、理賠付款狀況查詢、醫療給付費
    用明細、若瑟醫院門診收據及臺大醫院雲林分院急診醫療費
    用收據等件為證（見本院卷第27-47頁），復為被告所不爭
    執，且被告因犯過失致人於死罪，被判處有期徒刑6月確定
    ，亦經本院調取本院108年度虎交簡字第172號刑事卷查明實
    ，有上開刑事判決在卷可查（見本院卷第81-84頁），是原
    告主張之事實，自屬可信。
  ㈡被告與林宏益之過失比例：
    ⒈按行經無號誌之交岔路口，應減速慢行，作隨時停車之準
      備；汽車行至無號誌之交岔路口，未設標誌、標線或號誌
      劃分幹、支線道者，少線道車應暫停讓多線道車先行，同
      為直行車者，左方車應暫停讓右方車先行，道路交通安全
      規則第93條第1項第2款、第102條第1項第2款分別定有明
      文，被告駕車與林宏益騎車均應注意遵守上開交通規定，
      負有前開注意義務。而系爭車禍發生時為日間自然光線、
      天候晴、柏油路面乾燥無缺陷、無障礙物且視距良好，並
      無不能注意之情事，有道路交通事故調查報告表㈠附於刑
      事相驗卷可查（見本院卷第89頁），客觀上並無不能注意
      之情事。由道路交通事故現場圖所示，肇事地點為無號誌
      之交岔路口（下稱系爭交岔路口），速限40公里，被告所
      駕駛之系爭大貨車為左方車，為單向車道，而林宏益騎乘
      之機車為右方車，為雙向車道。又依道路交通事故現場圖
      及現場照片所示，在系爭交岔路口處被告行車之對向車道
      旁有設置反光鏡，該反光鏡可以顯示林宏益騎乘車道之動
      向，倘若被告駕車行經系爭交岔路口前有減速慢行，先觀
      察反光鏡確認無來車經過，讓林宏益之右方車先行，即不
      會與林宏益發生碰撞。同理，倘若林宏益騎乘機車行經系
      爭交岔路口前有減速慢行，作隨時停車之準備，其亦應會
      發現被告所駕駛之系爭大貨車，而不會與被告發生碰撞。
      可見，被告駕駛系爭大貨車行經系爭交岔路口時，有未減
      速慢行，作隨時停車之準備，且其少線道車未暫停讓多線
      道車先行、左方車未暫停讓右方車先行，就系爭車禍之發
      生，應負過失之責任。林宏益騎乘機車行經系爭交岔路口
      時，未減速慢行，作隨時停車之準備，亦與有過失。
    ⒉本件刑事案件於偵查中送交通部公路總局嘉義區監理所嘉
      雲區車輛行車事故鑑定會鑑定系爭車禍發生之肇事責任，
      鑑定結果認為：被告駕駛自用大貨車，行經無號誌交岔路
      口，少線道車未暫停讓多線道車先行，為肇事主因；林宏
      益駕駛普通重型機車，行經無號誌交岔路口，未減速慢行
      ，作隨時停車之準備，為肇事次因，有鑑定意見書附於刑
      事偵查卷可稽（見本院卷第115-121頁）。
    ⒊本院審酌被告與林宏益上開過失情節，認為被告就系爭車
      禍之發生，應負較重之肇事責任，其過失比例為十分之六
      ，林宏益則應負擔十分之四之肇事責任。
  ㈢原告得代位請求被告賠償之金額：
    ⒈按故意或過失，不法侵害他人之權利者，負損害賠償責任
      ；汽車、機車或其他非依軌道行駛之動力車輛，在使用中
      加損害於他人者，駕駛人應賠償因此所生之損害；不法侵
      害他人致死者，對於支出醫療及增加生活上需要之費用或
      殯葬費之人，亦應負損害賠償責任；不法侵害他人致死者
      ，被害人之父、母、子、女及配偶，雖非財產上之損害，
      亦得請求賠償相當之金額，民法第184條第1項前段、第19
      1條之2前段、第192條第1項、第194條分別定有明文。次
      按「被保險人有下列情事之一，致被保險汽車發生汽車交
      通事故者，保險人仍應依本法規定負保險給付之責。但得
      在給付金額範圍內，代位行使請求權人對被保險人之請求
      權：一、飲用酒類或其他類似物後駕駛汽車，其吐氣或血
      液中所含酒精濃度超過道路交通管理法規規定之標準。二
      、駕駛汽車，經測試檢定有吸食毒品、迷幻藥、麻醉藥品
      或其他相類似管制藥品。三、故意行為所致。四、從事犯
      罪行為或逃避合法拘捕。五、違反道路交通管理處罰條例
      第二十一條或第二十一條之一規定而駕車。」「汽車駕駛
      人駕駛聯結車、大客車、大貨車，有下列情形之一者，汽
      車所有人及駕駛人各處新臺幣四萬元以上八萬元以下罰鍰
      ，並當場禁止其駕駛：五、駕駛執照業經吊銷、註銷仍駕
      車。」強制汽車責任保險法第29條第1項、道路交通管理
      處罰條例第21條之1第1項第5款亦有明文。
    ⒉查系爭車禍發生時被告駕照被吊銷之事實，為被告所是認
      。又本件原告已依強制汽車責任保險法之規定賠付林一生
      、王淑品醫療及死亡給付共計2,006,761元乙情，亦有原
      告所提出之理賠計算書、強制汽車責任保險請求給付申請
      書、理賠付款狀況查詢等件在卷足憑（見本院卷第37-41
      頁），且為被告所不爭執。另被告與林一生、王淑品成立
      調解之內容，約定被告應賠償林一生、王淑品各150萬元
      ，不包含強制汽車責任保險理賠金在內，復有調解筆錄附
      於刑事偵查卷可參（見本院卷第103頁）。準此，原告依
      據強制汽車責任保險法第29條第1項第5款之規定，代位林
      一生、王淑品於2,006,761元範圍內，請求被告負損害賠
      償賠償責任，核屬有據。
    ⒊按損害之發生或擴大，被害人與有過失者，法院得減輕賠
      償金額，或免除之，為民法第217條第1項所明定。此規定
      之目的在謀求加害人與被害人間之公平，倘受害人於事故
      之發生亦有過失時，由加害人負全部賠償責任，為免失諸
      過苛，是以賦與法院不待當事人之主張，減輕其賠償責任
      或免除之職權。換言之，基於過失相抵之責任減輕或免除
      ，非僅為抗辯之一種，亦可使請求權全部或一部為之消滅
      ，故裁判上得以職權斟酌之（最高法院54年度台上字第24
      33號、86年度台上字第1178號判決意旨參照）。又民法第
      192條第1項規定不法侵害他人致死者，對於支出醫療費用
      或殯葬費之人，亦應負損害賠償責任，係間接被害人得請
      求賠償之特例，此項請求權，自理論言，雖係固有之權利
      ，然其權利係基於侵權行為之規定而發生，自不能不承擔
      直接被害人之過失，倘直接被害人於損害之發生或擴大與
      有過失時，依公平原則，亦應有民法第217條過失相抵規
      定之適用（最高法院73年度台再字第182號判決意旨參照
      ）。本於同一法理，不法侵害他人致死者，因他人生命權
      受侵害，取得民法第194條之慰撫金請求權者，亦應有民
      法第217條過失相抵規定之適用。經查，系爭車禍之發生
      ，被告固有少線道車未暫停讓多線道車先行、左方車未暫
      停讓右方車先行等過失，而林宏益騎車行經系爭交岔路口
      時，未減速慢行，作隨時停車之準備，其就系爭車禍事故
      之發生亦與有過失，已如前述。本件既經審酌被告與林宏
      益之過失情節，認應由林宏益負擔十分之四之過失責任，
      自應依此比例減輕被告應負之賠償責任。因此，依原告理
      賠林一生、王淑品之2,006,761元減輕被告賠償責任後，
      被告應賠償原告之金額為1,204,057元（計算式：2,006,7
      61×6/10＝1,204,056.6，元以下四捨五入）。
  ㈣按給付無確定期限者，債務人於債權人得請求給付時，經其
    催告而未為給付，自受催告時起，負遲延責任，其經債權人
    起訴而送達訴狀者，與催告有同一之效力；遲延之債務，以
    支付金錢為標的者，債權人得請求依法定利率計算之遲延利
    息；應付利息之債務，其利率未經約定，亦無法律可據者，
    週年利率為百分之五，民法第229條第2項、第233條第1項前
    段、第203條分別定有明文。本件原告請求被告賠償之金額
    ，未定有給付之期限，則原告請求自起訴狀繕本送達被告之
    翌日即110年2月5日（見本院卷第55頁）起至清償日止，按
    週年利率百分之五計算之遲延利息，並未逾上開規定之範圍
    ，亦無不合，應予准許。
五、從而，原告依據強制汽車責任保險法第29條第1項第5款及侵
    權行為之法律關係，請求被告給付其1,204,057元，及自110
    年2月5日起至清償日止，按週年利率百分之五計算之利息部
    分，為有理由，應予准許。原告超過上開金額之請求，則無
    理由，應予駁回。
六、本件原告勝訴部分係適用簡易程序所為被告敗訴之判決，依
    民事訴訟法第389條第1項第3款規定，應依職權宣告假執行
    。
七、本件為判決之基礎已臻明確，兩造其餘之攻擊或防禦方法及
    證據，經本院斟酌後，認為均不足以影響本判決之結果，亦
    與本件爭點無涉，自無逐一詳予論駁之必要，併此敘明。
八、訴訟費用負擔之依據：民事訴訟法第79條。
中　　華　　民　　國　　110 　年　　5 　　月　　25　　日
                  民事簡易庭    法  官  蔡碧蓉

以上正本係照原本作成。
如對本判決上訴，須於判決送達後20日內向本院提出上訴狀（須
附繕本）。如委任律師提起上訴者，應一併繳納上訴審裁判費。
中　　華　　民　　國　　110 　年　　5 　　月　　25　　日
                                書記官　鄭蕉杏